【裁判字號】    98,交易,661
【裁判日期】    990430
【裁判案由】    過失傷害
【裁判全文】
臺灣板橋地方法院刑事判決             98年度交易字第661號
公  訴  人  臺灣板橋地方法院檢察署檢察官
被      告  乙○○
選任辯護人  林明珠律師
上列被告因過失傷害案件，經檢察官提起公訴（98年度調偵字第
1732號），本院判決如下：
    主  文
乙○○從事業務之人，因業務上之過失傷害人，處有期徒刑陸月
，如易科罰金，以新臺幣壹仟元折算壹日。
    事  實
一、乙○○係三重汽車客運股份有限公司（以下簡稱三重客運）
    所僱用之公車司機，為從事業務之人。其於民國九十八年一
    月三十一日晚間八時十一分許，駕駛車牌號碼２Ｕ－１０５
    號之三重客運６３９號公車，沿臺北縣新莊市○○○路由西
    往東行駛，行經民安西路三一二巷巷口時，本應注意汽車行
    駛時，駕駛人應注意兩車併行之間隔，並隨時採取必要之安
    全措施，而當時天氣晴、路面乾燥無缺陷、無障礙物、視距
    良好，依乙○○之智識程度，並無不能注意之情事，適有甲
    ○○騎乘ＴＸ－２９９號輕型機車同向併行於公車右側，乙
    ○○竟疏未保持兩車之併行間隔，貿然往右駕駛，車身因此
    擦撞甲○○身體左側，致甲○○人車倒地，左腳踝再遭公車
    右後車輪碾過，而受有左下肢嚴重撕脫傷併軟組織缺損、左
    跟骨開性骨折及左大腿血腫等傷害。乙○○肇事後，在有偵
    查犯罪職權之公務員知悉其犯行前，均留在現場，並旋向前
    來處理之臺北縣政府警察局新莊分局交通分隊員警自承上情
    而接受裁判。
二、甲○○訴由臺北縣政府警察局新莊分局移送臺灣板橋地方法
    院檢察署檢察官偵查起訴。
    理  由
甲、證據能力方面：
一、按被告以外之人於審判外之言詞或書面陳述，除法律有規定
    者外，不得作為證據，刑事訴訟法第一百五十九條第一項固
    有明定。惟被告以外之人於審判外之陳述，雖不符同法第一
    百五十九條之一至之四規定，但經當事人於審判程序同意作
    為證據，法院審酌該言詞陳述或書面作成時之情況，認為適
    當者，亦得為證據，且當事人、辯護人於法院調查證據時，
    知有第一百五十九條第一項不得為證據之情形，而未於言詞
    辯論終結前聲明異議者，視為有前項之同意，此亦據刑事訴
    訟法第一百五十九條之五規定甚明。
二、本案判決下列所引用之被告以外之人於審判外之陳述，被告
    乙○○及其辯護人於九十八年十二月十七日本院準備程序中
    ，已陳稱：「…其餘證據的證據能力不爭執，是證明力的問
    題。」等語明確，迄本院言詞辯論終結前，復未對其證據能
    力聲明異議。本院審酌該些證據之取得，並無違法不當或證
    明力明顯過低之瑕疵，亦認以之作為證據，要屬適當，是以
    依刑事訴訟法第一百五十九條之五之規定，本案判決所引用
    之被告以外之人於審判外之陳述，均有證據能力。至於證人
    即告訴人甲○○於警詢中之供述，因被告、辯護人爭執其證
    據能力，本院業已將之排除，並未引為認定被告犯罪之證據
    ，附此敘明。
乙、實體方面：
一、訊據被告承認受僱於三重客運，為從事駕駛業務之人，九十
    八年一月三十一日晚間八時十一分許，其駕駛三重客運６３
    ９號公車，沿臺北縣新莊市○○○路由西往東行駛，嗣於民
    安西路三一二巷巷口與在同向右側騎乘機車之甲○○發生碰
    撞，甲○○因此受有左下肢嚴重撕脫傷併軟組織缺損、左跟
    骨開性骨折及左大腿血腫等傷害之情節不諱，惟矢口否認犯
    罪，辯稱：甲○○應該是為閃避停放在路口附近之休旅車，
    故往左騎乘，致其左腳碰撞到公車右後輪之檔泥板，伊對於
    車禍之發生並無過失，且公車車輪並未碾壓告訴人腳踝云云
    。經查：
  (一)被告乃三重客運之公車司機，其於九十八年一月三十一日晚
    間八時十一分許，駕駛三重客運６３９號公車沿臺北縣新莊
    市○○○路由西往東行駛，嗣於民安西路三一二巷巷口與同
    向右側騎乘機車之甲○○發生碰撞，甲○○因此受有左下肢
    嚴重撕脫傷併軟組織缺損、左跟骨開性骨折及左大腿血腫等
    傷害之事實，為被告自承不諱，核與證人即告訴人甲○○於
    本院審理時證述之情節相符，並有道路交通事故調查報告表
    (一)、(二)、現場圖、亞東紀念醫院診斷證明書一份、車籍查詢
    基本資料二紙、車損及傷勢照片十四張、亞東紀念醫院九十
    八年四月二十七日函暨檢送之病歷資料一份在卷可稽（見九
    十九年度偵字第七二四三號偵查卷第十三頁至第十六頁、第
    二十頁至第二十五頁、第六十頁至第一五八頁），堪予認定
    。
  (二)有關車禍發生之經過，證人甲○○已於本院審理時具結證述
    ：「當時我是靠右邊騎車，騎車時我就感覺到公車往我的左
    側壓過來，我大叫並想跳車，但來不及了。公車超越我的機
    車時，二車的間距很近，所以我才大叫，但還沒有叫完，車
    子就被撞倒，是公車的後輪撞到我的車。」、「（你是否知
    道你的腳是如何受傷？）是公車車輪壓過我的左腳。」、「
    （你的身體有無哪部位與公車發生擦撞？）最明顯的就是左
    小腿，左半邊的肩膀以下都很疼痛，我猜想當時應該是被公
    車擦撞到，倒地後才被公車碾過小腿。」等語明確，核與其
    先前在偵查中具結證稱：「（車禍如何發生？）我當時騎機
    車往四維路方向行駛，當時的號誌是綠燈，我在行至肇事地
    點時就發現被告開的公車一直往我左邊開過來。」、「（公
    車與機車併行時，二車的距離為何？）不到一個手掌寬，但
    是公車還是一直往我這邊靠，公車的車身先撞到我的左肩，
    所以我就向左倒地，我就大叫，公車右後車輪就壓過我的腳
    ，後來司機才下車處理，我在公車一直靠近我時我就大叫，
    但司機可能沒有聽到。」之情節相互吻合（見同上偵查卷第
    一九八頁），證人即目擊者吳秋儀於偵查中亦具結證述：「
    …當時公車的右後車輪與機車是併行的，我目擊的過程是公
    車的右後車輪上方碰到機車騎士的左邊肩，當時機車與公車
    並沒有碰撞，所以機車騎士倒地之後公車車輪就壓過騎士的
    左腳，…。」、「當時他們的距離很近，約隔了兩個手掌寬
    ，但我在注意到他們時，騎士的肩膀已撞到公車的車身，…
    。」等語在卷（見同上偵查卷第一九七頁），足認證人甲○
    ○證稱：伊騎乘機車行駛於被告駕駛之公車右側，但公車不
    斷往右駛來，因此擦撞伊身體左側，伊倒地後，左腳踝再遭
    公車右後車輪碾過之情節，乃信而有徵，且無瑕疵可指，堪
    予採信。
  (三)甲○○倒地後，其左腳腳踝確實遭公車右後車輪壓碾乙節，
    非但經證人甲○○、吳秋儀證述如前，且甲○○車禍送醫時
    ，其左下肢嚴重撕脫傷，確有遭碾壓之可能性，另有亞東紀
    念醫院九十九年二月十九日亞歷字第０９９６４１０１０７
    號函一份附卷可憑（見本院卷），佐以被告於九十八年一月
    三十一日第一次接受警方詢問時，亦自承：「…我們是直接
    發生碰撞。我大客車右後車輪有摩擦到該騎士。」等情在卷
    （見同上偵查卷第五頁），益徵甲○○之左下肢確實遭公車
    右後車輪碾過無訛，被告嗣改稱：公車車輪並未碾壓告訴人
    之左腳踝云云，洵屬卸責之詞，要無可採。
  (四)被告雖又辯稱：發生車禍之路口前方有輛違規停車之休旅車
    ，甲○○為閃避該車，往左騎乘致發生車禍云云。然查：觀
    諸被告於九十八年三月二十日檢察官第一次訊問時，當庭在
    道路交通事故現場圖所指陳之該輛休旅車位置，乃距離甲○
    ○機車之第一個刮地痕約二點二公尺（見同上偵查卷第十三
    頁），對照被告於本院審理時供述：「鄞文瑞的休旅車就是
    我說的違規車輛，他停車的位置是在車禍發生地點的前方三
    公尺，…。」之情節以觀，足認鄞文瑞之停車位置距離本案
    車禍發生地點，至少相隔三公尺之遠，而一般輕型機車車身
    長度僅約一百五十公分之譜，且變換方向甚為容易，縱使甲
    ○○為閃避該車，衡情亦無遠在三公尺前即向左騎乘之必要
    。況甲○○之機車乃併行於被告駕駛之公車右側，苟真係甲
    ○○向左騎乘，而被告之公車保持直行，則兩車之碰撞點，
    理應在甲○○之機車前方導流板或前輪處，始合於常情事理
    ，惟甲○○之機車前方並無擦撞痕跡，甲○○乃左側身體遭
    公車擦撞致倒地受傷乙節，業經證人甲○○、吳秋儀分別證
    述綦詳，並有車損照片二張在卷可佐（見同上偵查卷第五十
    頁），益徵本案車禍之發生，與被告所稱之路口休旅車並無
    關連，被告辯稱：是甲○○為閃避該休旅車，往左騎乘致發
    生車禍云云，與事實不符，無從採信。
  (五)按汽車行駛時，駕駛人應注意兩車併行之間隔，隨時採取必
    要之安全措施，道路交通安全規則第九十四條第三項定有明
    文。而當時天氣晴、路面乾燥無缺陷、無障礙物、視距良好
    等情，業據道路交通事故調查報告表(一)記載明確，依被告之
    智識程度，自無不能注意之情事，然其竟疏未保持兩車併行
    之安全間隔，貿然往右行車，其駕駛行為自有過失，且其過
    失行為與甲○○所受傷勢間，具有相當因果關係，均甚明確
    ，本案經檢察官送請臺灣省臺北縣區車輛行車事故鑑定委員
    會鑑定，再送臺灣省車輛行車事故覆議鑑定委員會覆議，亦
    均同此結論，有臺灣省臺北縣區車輛行車事故鑑定委員會九
    十八年六月二十六日北縣鑑字第０９８５１８０４８１號函
    暨00000000號鑑定書一份、臺灣省車輛行車事故覆
    議鑑定委員會九十八年八月三十一日覆議字第０９８６２０
    ３１７７號函一份附卷可稽（見同上偵查卷第一六七頁至第
    一七一頁、第二０五頁）。末查本案車禍之發生，乃被告疏
    於保持兩車併行之安全間隔所致，與鄞文瑞停放在新莊市○
    ○○路三一二巷巷口之休旅車並無關連，此業經本院審認如
    上；又甲○○之機車當時雖附載蔬果等多項物品，惟按機器
    腳踏車附載物品者，其寬度不得超過把手外緣十公分，道路
    交通安全規則第八十八條第一項第一款定有明文，而觀諸卷
    附之機車照片（見同上偵查卷第四十八頁），顯示甲○○係
    將蔬果等物放置於機車座位下方之腳踏板上，物品雖略為超
    出機車腳踏板，然尚未達寬度超過把手外緣十公分之程度，
    是以甲○○騎乘機車附載貨物之情形，亦與本案車禍之發生
    無關，被告聲請將本案再送請中央警察大學鑑識科學研究委
    員會鑑定，欲以證明其就車禍之發生毫無過失，全係甲○○
    、鄞文瑞違規騎車或停車所導致云云，核無必要，附此敘明
    。
  (六)至於甲○○所受左下肢嚴重撕脫傷併軟組織缺損、左跟骨開
    性骨折及左大腿血腫等傷勢，經送醫治療後，其下肢活動雖
    仍受限，需長期復健，惟已可持杖行走，此有亞東紀念醫院
    九十九年四月九日亞歷字第０９９６４１０２０８號函一紙
    附卷可憑（見本院卷），再參酌甲○○於本院九十九年四月
    二十二日審理時，乃持杖自行走入法庭，並供陳：我平常行
    走都需要靠柺杖，但醫生不建議我現階段持柺杖走樓梯，我
    平日在外行走時都需要人陪同，在家裡可以不用。」等情以
    觀，足認其所受傷勢尚未達「毀敗」或「嚴重減損」一肢以
    上機能之程度，即與重傷害之要件仍屬有間，亦併此指明。
  (七)綜上所述，本案事證明確，被告犯行堪予認定。
二、被告係三重客運之司機，為從事駕駛業務之人。核被告所為
    ，係犯刑法第二百八十四條第二項前段之業務過失傷害罪。
    按刑法第六十二條所謂自首，祇以犯人在其犯罪未發覺前，
    自行向該管公務員申告其犯罪事實，而接受裁判為已足，至
    於嗣後對於犯行有所辯解，乃辯護權之行使，不能據此即認
    其先前之自首失其效力（最高法院九十二年度台上字第七二
    五四號判決採同一意旨），經查：被告於車禍發生後留在現
    場，並在有偵查犯罪職權之公務員知悉其犯行前，即向前來
    處理之臺北縣政府警察局新莊分局交通分隊員警自承肇事並
    接受裁判乙節，有臺北縣政府警察局新莊分局道路交通事故
    肇事人自首情形記錄表一紙附卷可佐（見偵查卷第十八頁）
    ，則被告雖對於其有無過失一事有所爭執，惟此要屬被告於
    刑事訴訟程序上行使辯護權之範疇，揆諸前揭說明，仍認其
    符合自首要件，爰依刑法第六十二條前段規定，減輕其刑。
    爰審酌被告駕駛態度實有輕忽，致告訴人甲○○受傷不輕，
    又迄未與甲○○達成和解，賠償甲○○所受損失，惟被告素
    行良好，公訴人求處有期徒刑八月，實有過重，暨其智識程
    度、所生危害及否認犯罪之犯後態度等一切情狀，量處如主
    文所示之刑，並諭知易科罰金之折算標準。
據上論斷，應依刑事訴訟法第二百九十九條第一項前段，刑法第
二百八十四條第二項前段、第六十二條前段、第四十一條第一項
前段，刑法施行法第一條之一，判決如主文。
本案由檢察官賴建如到庭執行職務。
中    華    民    國    99    年    4     月    30    日
                  交通法庭  法  官  劉元斐
上列正本證明與原本無異。
如不服本判決，應於判決送達後10日內敘明上訴理由，向本院提
出上訴狀 (應附繕本) ，上訴於臺灣高等法院。其未敘述上訴理
由者，應於上訴期間屆滿後20日內向本院補提理由書「切勿逕送
上級法院」。
                            書記官  高建華
中    華    民    國    99    年    4     月    30    日
附錄本案論罪科刑所引法條
刑法第二百八十四條
因過失傷害人者，處六月以下有期徒刑、拘役或五百元以下罰金
，致重傷者，處一年以下有期徒刑、拘役或五百元以下罰金。
從事業務之人，因業務上之過失傷害人者，處一年以下有期徒刑
、拘役或一千元以下罰金，致重傷者，處三年以下有期徒刑、拘
役或二千元以下罰金。

司法院資訊處製作；財團法人民間司法改革基金會備份。
